【裁判字號】    99,交訴,276
【裁判日期】    990930
【裁判案由】    肇事逃逸罪
【裁判全文】
臺灣臺中地方法院刑事判決             99年度交訴字第276號
公  訴  人  臺灣臺中地方法院檢察署檢察官
被      告  乙○○
上列被告因肇事逃逸罪案件，經檢察官提起公訴(99年度偵字第1
5638號)，被告於本院準備程序進行中就被訴事實為有罪之陳述
，經本院合議庭裁定由受命法官獨任進行簡式審判程序，判決如
下：
    主  文
乙○○駕駛動力交通工具肇事，致人受傷而逃逸，處有期徒刑捌
月。緩刑年，並應向指定之政府機關、政府機構、行政法人、
社區或其他符合公益目的之機構或團體提供捌拾小時之義務勞務
，緩刑期間付保護管束。
    犯罪事實及理由
一、犯罪事實：
(一)乙○○於民國99年5月13日下午5時37分許，駕駛車牌號碼QH
    -2180號自小客車，沿臺中市○○○○路由環中路往文心南
    路方向(由南往北)行駛，途經永春東三路與永順路之交岔路
    口，欲右轉進入永順路時，原應注意兩車併行之間隔，隨時
    採取必要之安全措施，轉彎車應讓直行車先行，而依當時情
    形天候晴、日間自然光線、道路乾燥無缺陷、無障礙物、視
    距良好，並無不能注意之特別情事，竟疏未注意及此，適甲
    ○○騎乘車牌號碼BT2-088號重型機車自同向後方駛至，欲
    由乙○○之自小客車右側超越，閃避不及，兩車因而發生碰
    撞，致甲○○人車倒地，受有全身四肢及臉部多處擦傷等傷
    害(所涉過失傷害部分，另經檢察官為不起訴處分)。乙○○
    明知已肇事致人受傷，係依法負有救助義務之人，理應將甲
    ○○送醫救治，或為適當之保護處置，竟未報警處理或為電
    召救護車前來施予救援等必要之安全救護行為，基於肇事逃
    逸之犯意，逕自駕車駛離現場而逃逸。嗣因路過民眾記下乙
    ○○所駕駛上開車輛之車牌號碼，始報警由警循線查獲。
(二)案經臺中市警察局第四分局報請臺灣臺中地方法院檢察署檢
    察官偵查起訴。
二、理由：
(一)本案被告乙○○所犯係死刑、無期徒刑、最輕本刑為3年以
    上有期徒刑以外之罪，被告於準備程序中就被訴事實為有罪
    之陳述，經告知簡式審判程序之旨，並聽取公訴人及被告之
    意見後，本院合議庭認為適宜而依刑事訴訟法第273條之1第
    1項規定，裁定由受命法官獨任進行簡式審判程序，且依同
    法第273條之2、第159條第2項之規定，不適用傳聞法則有關
    限制證據能力之相關規定，合先敘明。
(二)據以論罪之證據名稱：
    1.被告乙○○於本院審理時自白上揭犯行。
    2.證人即被害人甲○○於警詢、偵訊時之證述。
    3.道路交通事故現場圖、道路交通事故調查表(一)、(二)、現場
      及車輛照片13張、臺中市○○○道路交通事故初步分析研
      判表、中山醫學大學附設醫院診斷證明書、車牌號碼QH-2
      180號自小客車汽車車籍資料各1份。
    4.綜上各節相互佐證，被告自白核與事實相符，應堪採信，
      本案事證明確，被告犯行堪以認定，應予依法論科。
(三)論罪與量刑：
    按刑法第185條之4之肇事逃逸罪，以處罰肇事後逃逸之駕駛
    人為目的，俾促使駕駛人於肇事後能對被害人即時救護，以
    減少死傷，是該罪之成立只以行為人有駕駛動力交通工具肇
    事，致人死傷而逃逸之事實為已足，至行為人對肇事有否過
    失，則非所問 (最高法院92年度臺上字第6541號、94年度臺
    上字第2796、3380、3767號判決意旨參照)。是以交通事故
    一旦發生，且發生人員傷亡之情況，不論撞人或被撞，甚或
    因其他事故而造成死傷，只要是在駕駛動力交通工具過程內
    所發生之傷害範圍，參與交通事故之駕駛人，即應負有救助
    之義務，任何駕駛人均不能逕自以被害人無明顯外傷等類之
    粗淺觀察，即離開車禍現場任由潛在之傷害擴大，此為刑法
    第185條之4立法原因之一。核被告乙○○所為，係犯刑法第
    185條之4之駕駛動力交通工具肇事，致人受傷而逃逸罪。爰
    審酌被告肇事致人受傷後，未協助就醫或報警處理，反駕車
    逕行駛離現場逃逸，致使應受照護之人傷害擴大之風險增加
    ，惟念其犯罪後坦認犯行，並與被害人達成和解，賠償損害
    ，有和解書1紙附卷可稽，顯有悔意，犯後態度尚可等一切
    情狀，量處如主文所示之刑。末查被告前未曾受有期徒刑以
    上刑之宣告，有臺灣高等法院被告前案紀錄表1紙附卷可稽
    ，本院認被告因一時失慮，致罹刑章，於犯罪後已與被害人
    達成和解，取得被害人之原諒，事後已能負起責任盡力彌補
    其過錯，經此教訓後，當知所警惕，信無再犯之虞，認其所
    宣告之刑，以暫不執行為適當，爰依刑法第74條第1項第1款
    諭知緩刑2年，惟被告肇事逃逸，守法觀念顯有不足，為使
    被告於緩刑期間內，仍深知戒惕，且導正其行為與法治之觀
    念，爰併宣告其於緩刑期間內，向指定之政府機關、政府機
    構、行政法人、社區或其他符合公益目的之機構或團體，提
    供80小時之義務勞務，並依刑法第93條第1項第2款之規定，
    應於緩刑期間付保護管束，期能使被告於義務勞務過程及保
    護管束期間，確切明瞭其行為所造成之損害，並培養正確法
    治觀念。至於被告究應向何政府機關、政府機構、行政法人
    、社區或其他符合公益目的之機構或團體提供義務勞務，屬
    執行之問題，應由執行檢察官斟酌全案情節及各政府機關、
    政府機構、行政法人、社區或其他符合公益目的之機關或團
    體之需求，妥為指定，併予敘明。
三、應適用之法條：
    依刑事訴訟法第273條之1第1項、第299條第1項前段、第310
    條之2、第454條，刑法第185條之4、第74條第1項第1款、第
    2項第5款、第93條第1項第2款，判決如主文。
本案經檢察官丙○○到庭執行職務。
中    華    民    國    99    年    9     月    30    日
                  刑事第十七庭    法  官  簡芳潔
以上正本證明與原本無異。
如不服本判決應於收受送達後10日內向本院提出上訴書狀，並應
敘述具體理由；其未敘述上訴理由者，應於上訴期間屆滿後20日
內向本院補提理由書（均須按他造當事人之人數附繕本）「切勿
逕送上級法院」。
                                  書記官  余怜儀
中    華    民    國    99    年    9     月    30    日
附錄論罪科刑法條全文：
中華民國刑法第185條之4
駕駛動力交通工具肇事，致人死傷而逃逸者，處6月以上5年以下
有期徒刑。

司法院資訊處製作；財團法人民間司法改革基金會備份。
